【裁判字號】    98,審易,1792
【裁判日期】    980831
【裁判案由】    重利
【裁判全文】
臺灣高雄地方法院刑事判決            98年度審易字第1566號
公  訴  人  臺灣高雄地方法院檢察署檢察官
被      告  甲○○
選任辯護人  陳正達律師
            洪世崇律師
            許惠珠律師
上列被告因重利案件，經檢察官提起公訴（96年度偵字第32050
號）暨追加起訴（98年度蒞追字第25號），嗣被告於準備程序進
行中就被訴事實為有罪陳述，經告知簡式審判程序之旨且聽取當
事人意見後，本院裁定進行簡式審判程序並判決如下：
    主  文
甲○○乘他人急迫，貸以金錢，而取得與原本顯不相當之重利，
共陸罪，均累犯，各處有期徒刑肆月，如易科罰金，均以新台幣
壹仟元折算壹日。應執行有期徒刑拾月，如易科罰金，以新台幣
壹仟元折算壹日。
    事  實
一、甲○○前因重利案件，經本院96年度易字第1341號判決判處
    有期徒刑6 月確定，於民國96年10月29日易科罰金執行完畢
    。詎其猶不知悛悔，明知林金龍、簡寶蓮、翁錦慧、賴坤詮
    及鄭耀達等人俱因經濟狀況窘困且需款孔急，竟基於貸予他
    人金錢而藉以取得與原本顯不相當利息之重利犯意，乘渠等
    需款急迫之際，先後於附表所示時間、地點，分別借貸如該
    附表所示款項予林金龍等人，共計6 次，其後更依該附表所
    示計算方式收取與原本顯不相當之重利。嗣因賴坤詮無力清
    償上述債務，遂於97年5 月26日前往高雄市政府警察刑警大
    隊報案，始為警循線查悉上情。
二、案經賴坤詮訴由高雄市政府警察局刑警大隊報請台灣高雄地
    方法院檢察署檢察官偵查起訴。
    理  由
一、本件被告甲○○所犯係刑法第344 條重利罪，其法定刑為死
    刑、無期徒刑、最輕本刑為3 年以上有期徒刑以外之罪，於
    準備程序進行中被告就被訴事實為有罪陳述，由法官告知簡
    式審判程序要旨並聽取其與公訴人之意見，經被告同意適用
    簡式審判程序後，本院亦認無不得或不宜改依簡式審判程序
    進行之處，爰依刑事訴訟法第273 條之1 第1 項、第284 條
    之1 規定裁定進行簡式審判程序，合先敘明。
二、前揭事實，業經證人林金龍、簡寶蓮、翁錦慧、賴坤詮、鄭
    耀達及楊明憲等人分別於警詢及偵查中證述綦詳，並有卷附
    匯款單14紙及花旗商業銀行00000000000000號帳戶交易明細
    （戶名：簡寶蓮）1 份在卷可稽，復據被告於本院審理中坦
    認上情不諱，足徵其自白確與事實相符，堪予採信。按刑法
    第344 條重利罪成立之要件為：(一)乘人急迫、輕率或無經驗
    ，貸以金錢或其他物品；(二)取得與原本顯不相當之重利。在
    第一條件係指明知他人出於急迫、輕率或無經驗，而利用機
    會故為貸與，在第二條件係指就原本利率、時期核算及參酌
    當地之經濟狀況，較之一般債務之利息，顯有特殊之超額者
    而言。準此以觀，被告既明知林金龍等人均因經濟狀況不佳
    而需款急迫之情事，猶貸予金錢並藉以收取如附表所載利息
    ，且依附表所示被告計息標準較諸一般銀行信用借款或民間
    借貸利率實已過鉅，確屬與原本顯不相當之重利，揆諸前揭
    說明，被告所為業已該當刑法重利罪之構成要件甚明。職是
    ，本件事證明確，被告犯行洵堪認定，應依法論科。
三、核被告甲○○所為，均係犯刑法第344 條重利罪。被告先後
    6 次犯行彼此間犯意個別、行為互殊，應予分論併罰為當。
    又被告前因重利案件，經法院判決有罪確定，於96年10月29
    日易科罰金執行完畢一節，業如前述，並有台灣高等法院被
    告前案記錄表1 件在卷足憑，是其前受有期徒刑執行完畢後
    ，5 年內故意再犯本件法定刑為有期徒刑以上之罪，應論以
    累犯並各依法加重其刑。爰審酌被告不思以勞力賺取生活所
    需，反任意貸款而收取重利，破壞社會正常交易秩序，且此
    舉極易迫使借款人因不堪債務壓迫鋌而走險，衍生社會問題
    ，足以危害社會秩序，是其所為自應接受相當程度之刑事非
    難，為念其犯罪後尚知坦成全部犯行、態度良好等一切情狀
    ，分別量處如主文所示之刑並諭知易科罰金折算標準，再合
    併定其應執行之刑及諭知易科罰金折算標準，以資懲儆。
據上論斷，應依刑事訴訟法第273 條之1 第1 項、第299 條第1
項前段，刑法第244 條、第47條第1 項、第41條第1 項前段、第
51條第5 款，刑法施行法第1 條之1 ，判決如主文。
中    華    民    國    98    年    8     月    31    日
                  刑事第十庭  法   官   陳明呈
以上正本證明與原本無異。
如不服本判決應於收受送達後10日內向本院提出上訴書狀，並應
敘述具體理由；如未敘述上訴理由者，應於上訴期間屆滿後20日
內向本院補提理由書（均須按他造當事人之人數附繕本）「切勿
逕送上級法院」。
中    華    民    國    98    年    8     月    31    日
                              書記官    張琇晴
附錄本判決論罪科刑之法條：
中華民國刑法第344條（重利罪）
乘他人急迫、輕率或無經驗貸以金錢或其他物品，而取得與原本
顯不相當之重利者，處1 年以下有期徒刑、拘役或科或併科1 千
元以下罰金。
附表：
┌──┬─────┬────────┬───┬────┬───────┬──────┐
│編號│借貸時間  │   地     點    │借款人│借貸金額│利息計算方式  │備      註  │
├──┼─────┼────────┼───┼────┼───────┼──────┤
│  │97年2月間 │高雄縣鳳山市建國│林金龍│5萬元   │每7天為1期，每│開立票面金額│
│    │某日      │路三段300號樓下 │      │        │期利息6000元，│面額10萬元之│
│    │          │                │      │        │預扣第一期利息│本票1 紙作為│
│    │          │                │      │        │6000元，實拿44│擔保        │
│    │          │                │      │        │000 元        │            │
├──┼─────┼────────┼───┼────┼───────┼──────┤
│  │97年2 月間│高雄市○○路、瑞│簡寶蓮│3萬元   │每7天為1期，每│提供個人花旗│
│    │某日      │隆路附近某公園內│      │        │期利息4500元，│銀行帳戶存摺│
│    │          │                │      │        │預扣9000元，實│、提款卡供被│
│    │          │                │      │        │拿21000 元    │告使用      │
├──┼─────┼────────┼───┼────┼───────┼──────┤
│  │97年2、3月│高雄市○○○路19│翁錦慧│6萬元   │每7天為1期，每│開立票面金額│
│    │間某日    │5號             │      │        │期利息9000元，│12萬元之本票│
│    │          │                │      │        │預扣第一期9000│1 紙作為擔保│
│    │          │                │      │        │元利息，實拿51│            │
│    │          │                │      │        │000 元        │            │
├──┼─────┼────────┼───┼────┼───────┼──────┤
│  │97年3 、4 │高雄市○○路及高│賴坤詮│2萬元   │每10天為1期， │            │
│    │月間某日  │速公路下        │      │        │每期利息4000元│            │
│    │          │                │      │        │，預扣第一期利│            │
│    │          │                │      │        │息4000元利息，│            │
│    │          │                │      │        │實拿16000 元  │            │
├──┼─────┼────────┼───┼────┼───────┼──────┤
│  │97年3、4月│高雄市左營區菜公│賴坤詮│2萬元   │每10天為1期， │開立票面金額│
│    │間某日    │里菜公一路62巷3 │      │        │每期利息4000元│6 萬元之本票│
│    │          │之4號           │      │        │，預扣第一期利│1 紙作為擔保│
│    │          │                │      │        │息4000元，實拿│            │
│    │          │                │      │        │16000 元      │            │
├──┼─────┼────────┼───┼────┼───────┼──────┤
│  │97年4月底 │高雄市三民區九如│鄭耀達│6萬元   │每7天為1期，每│開立票面金額│
│    │某日      │路後火車站前    │      │        │期利息9000元，│12萬元之本票│
│    │          │                │      │        │預扣第一期利  │1 紙及留存個│
│    │          │                │      │        │息9000元利息，│人駕照作為擔│
│    │          │                │      │        │實拿51000 元  │保          │
└──┴─────┴────────┴───┴────┴───────┴──────┘


司法院資訊處製作；財團法人民間司法改革基金會備份。
